【裁判字號】    89,小上,4
【裁判日期】    890831
【裁判案由】    給付票款
【裁判全文】
臺灣板橋地方法院民事判決  八十九年度小上字第四號
    上  訴  人  甲○○
    被上訴  人  乙○○
右當事人間請求給付票款事件，上訴人對於中華民國八十八年十一月一日本院板橋簡
易庭八十八年度板小字第八七七號第一審判決提起上訴，本院裁定如左：
    主  文
上訴駁回。
第二審訴訟費用由上訴人負擔。
    事  實
甲、上訴人方面：
  壹、聲明：求為判決
  一、原判決廢棄。
  二、右廢棄部分上訴人在第一審之訴駁回。
  三、第一、二審訴訟費用均由被上訴人負擔。
  四、如為不利之判決，上訴人願供擔保請准宣告免為假執行。
  貳、陳述：
  一、按當事人經法院命其本人到場，無正當理由而不到場者，視為拒絕陳述，法院
      固得審酌情形，認他造關於訊問事項之主張為真實，然而「命其到場之通知書
      係『寄存送達』或公示送達者，不在此限，民事訴訟法第四百三十六條之十三
      第四項但書定有明文，查本件給付票款事件言詞辯論期日通知書，乃係以寄存
      送達之方式寄存台北縣警察局中和分局，嗣經上訴人具領，上訴人未於上開時
      間到場，然已於言詞辯論期日前具狀陳明不能到場陳述之理由，非屬無正當理
      由不到場，原告未加詳究，率認被上訴人之主張為真實，認事用法顯有違誤。
  二、被上訴人係系爭支票之惡意受讓人：緣民國八十七年十月間被上訴人之妻即「
      金鷹影視社」負責人訴外人王秋雲，主動向上訴人提出頂讓「金鷹影視社」乙
      事，違鑑於該社設備老舊，上訴人未予應允。迨同年十二月中旬，上訴人之妻
      王秋雲又對上訴人誆稱已另行添購全新專業拷貝錄影機十部計新台幣（下同）
      二十萬元及大型展示架乙組計三十萬元，擬將此等機器設備頂讓予上訴人，上
      訴人不疑有詐，爰以一百三十萬元之價格頂下「金鷹影視社」。未幾，上訴人
      始知悉該十部拷貝機根本不是全新機器，乃是二手機器，每部單價僅約四、五
      千元，該大型展示架乙組乃以十二萬元八千元向他人購買，亦非王秋雲謊稱之
      三十萬元，上訴人始知受騙上當。上訴人遭王秋雲施詐術，始簽發系爭支票予
      王秋雲，王秋雲收受後即將系爭支票轉交知情之被上訴人即其夫乙○○。
  三、以惡意取得票據者，不得享有票據上之權利：
    （一）按被詐欺或被脅迫而為意思表示者，表意人得撤銷意思表示，法律行為經
      撤銷者，視為自始無效，民法第九十二條第一項本文、第一一四條第一項定有
      明文。查上訴人受王秋雲詐欺而簽發系爭支票後，即曾多次向被上訴人乙○○
      及王秋雲催討返還系爭支票，則王秋雲原已取得之票據上權利即因上訴人撤銷
      權之行使而當然復歸上訴人。
    （二）次按以惡意或有重大過失取得票據者，不得享有票據上之權利，票據法第
      十四條第一項定有明文，又票據法第十四條所謂以惡意取得票據者，不得享有
      票據上之權利，係指從無權處分人之手受讓票據，於受讓當時有惡意之情形而
      言，票據法第十四條所謂以惡意或重大過失取得票據者，係指明知或可得而知
      轉讓票據之人，就該票據無權處分而仍予取得者而言，最高法院六十七年度台
      上字第一八六二號、五十二年度台上字第一九八七號裁判意旨可資參照。查乙
      ○○既明知系爭支票乃其妻王秋雲以詐術取得，為無權處分人，仍予受讓票據
      ，揆諸上開判例意旨，依法不得享有票據上之權利。
    （三）綜上論結，被上訴人為系爭支票之惡意受讓人，依法不得享有票據上權利
      ，則其訴請給付票款應屬依法無據。
  參、證據：除援用原審之立證方法外，補提：頂讓合約書、營利事業登記證影本各
      一件為證。並聲請訊問證人胡昌泰、林永福、張謹名。
乙、被上訴人方面：
  壹、聲明：求為判決
  一、上訴駁回。
  二、第二審訴訟費用由上訴人負擔。
  貳、陳述：除與原審判決書所載者相同茲予引用外，補稱：當初上訴人向被上訴人
      頂店時有兩個月之考慮期間，後來上訴人認為價格太貴才叫被上訴人將支票返
      還，此乃上訴人心甘情願之買賣，被上訴人並未詐欺上訴人，系爭支票係被上
      訴人之妻王秋雲轉交予被上訴人。
  參、證據：援用原審之立證方法外，補提：本院八十八年度板簡字第二一六九號判
      決書一件、臺灣板橋地方法院檢察署檢察官八十九年偵字五三二三號不起訴處
      分書一件。
丙、本院依職權調閱臺灣板橋地方法院檢察署檢察官八十九年偵字五三二三號偵查全
    卷。
    理  由
一、被上訴人在原審起訴主張：其執有上訴人簽發、票載發票日八十八年五月三十一
    日、付款人美商花旗銀行板橋分行、票面金額五萬元、票號ｐｃ0000000
    號之支票乙紙，於八十八年六月一日向付款人為付款之提示遭退票，爰依票據法
    律關係訴請上訴人給付票款，並自提示日起之遲延利息等語。上訴人則以伊係受
    訴外人即被上訴人之妻王秋雲之詐欺而交付系爭票據，伊已撤銷該意思表示，被
    上訴人知悉上情而自其妻王秋雲收受系爭票據，顯係基於惡意而取得，依票據法
    第十四條規定，不得享有票據上之權利，是被上訴人訴請給付票款於法無據等語
    資為抗辯。
二、按小額訴訟程序之當事人除有因原法院違背法令致未能提出者外，於第二審程序
    不得提出新攻擊或防禦方法。民事訴訟法第四百三十六條之二十八定有明文。經
    查：（一）本件上訴人即被告於原審審理中，經原審法院先後指定八十八年九月
    二十三日及十月十八日為言詞辯論期日，通知書先後於同年九月十八日及十月八
    日送達上訴人，有送達證書二紙在卷可稽，上訴人均無正當理由未於各該期日到
    場，亦未提出任何書狀爭執或答辯，原審爰依被上訴人之請求一造辯論而為判決
    等情，有當日之言詞辯論筆錄可參，上訴人遲至提起第二審上訴後，始提出上開
    抗辯，並聲明調查證據，核其主張之事由均屬新攻擊或防禦方法，自為法所不許
    ，本院已無從加以審酌。（二）雖上訴人於原審曾提出陳報狀陳明於八十八年十
    月十八日因工作緣故無法到場，惟核其原因係屬個人之事由，與民事訴訟法第三
    百八十六條各款（特別是第二款可認係天災或不可避之事故）不得一造辯論之規
    定均不相符，是原審以上訴人經合法通知（已於八十八年十月八日合法寄存送達
    於警察機關）無正當理由不到場而為一造辯論判決，於法並無不合，上訴人自無
    因原法院違背法令致未能於原審提出該攻擊、防禦方法之情形，是上訴人援引民
    事訴訟法第四百三十六條之十三第四項但書有關訊問當事人本人之規定，主張上
    訴人於原審有正當理由不到場，並指謫原審未予審酌云云，容有誤解，應無可採
    。（三）此外，上訴人並未另就原審判決有何違背法令之情形為具體之指明，揆
    諸首開法條及說明，原審判決並無不當之處，是本件上訴顯無理由，應予駁回。
三、又本判決為終局判決，於本院為判決時即已確定而有執行力，已無判決確定前假
    執行之問題，自亦無命供擔保為假執行或免假執行之必要，是上訴人聲明如受不
    利判決請准供擔保宣告免為假執行，即無斟酌之必要，附此敘明。
四、據上論結，本件上訴為無理由，依民事訴訟法第四百三十六條之一第三項、第四
    百四十九條第一項、第七十八條，判決如主文。
中      華      民      國    八十九    年      八      月    三十一    日
                                           臺灣板橋地方法院民事第三庭
                                                 ~B審判長法官游婷麟
                                                 ~B      法官白光華
                                                 ~B      法官吳從周
右為正本係照原本作成。
不得上訴。
中      華      民      國    八十九    年      九      月      二      日
~B法院書記官  許清琳


司法院資訊處製作；財團法人民間司法改革基金會備份。
